臺灣高雄地方法院民事判決　九十三年度簡上字第三九號
　　上　訴　人　甲○○
　　被 上 訴人　乙○○
右當事人間請求給付貨款事件，上訴人對於中華民國九十二年十二月十七日本院高雄
簡易庭九十二年度雄簡字第二八０二號第一審判決提起上訴，經本院於民國九十三年
四月二日言詞辯論終結，判決如左：
    主      文
上訴駁回。
第二審訴訟費用由上訴人負擔。
    事實及理由
一、上訴人起訴主張：被上訴人於民國九十一年一月七日、二月八日及二月二十七日
    先後向伊借款新台幣（下同）一百萬元、二十萬元及十二萬元，共計一百三十二
    萬元，並約定於清償借款之後，按月息百分之三計算給付利息。詎被上訴人於九
    十一年三月七日清償借款後，未依約給付利息六萬六千九百六十元，及自九十一
    年三月七日起至九十二年九月七日止，未給付上開利息滾入原本計算之利息十一
    萬三千九百九十五元，為此，依消費借貸法律關係提起本件訴訟，求為判命被上
    訴人給付十八萬零九百九十五元之利息等語。
二、被上訴人對於曾向上訴人借貸一百三十二萬元之事實並不爭執，惟以：當初伊向
    上訴人借款，適上訴人有事相求，故兩造並未約定利息，上訴人請求無理由等語
    置辯。
三、原審判決被上訴人應給付上訴人九千四百三十五元，並駁回上訴人其餘請求，上
    訴人對其敗訴部分不服，提起本件上訴，被上訴人敗訴部分，則未經上訴而確定
    ，兩造於本院聲明分別為：
  (一)上訴人方面：(1)原判決不利於上訴人之部分廢棄。
  　　　　　　　(2)右廢棄部分，被上訴人應給付上訴人十七萬一千五百六十元。
  (二)被上訴人方面：請求駁回上訴。
四、上訴人主張被上訴人分別於九十一年一月七日、二月八日及二月二十七日，向其
    借款一百萬元、二十萬元及十二萬元，合計一百三十二萬元，嗣被上訴人於九十
    一年三月七日全部本金清償完畢，並未給付利息等情，為被上訴人所不爭執，堪
    信為真。
五、上訴人另主張借款之初兩造有約定以月息百分之三計算利息，及利息應滾入原本
    計息等情，則為被上訴人所否認，是兩造之主要爭點在於：本件借款雙方有無約
    定借款利息應按月以百分之三計算，及利息應否滾入原本計息？經查：
  (一)按請求履行債務之訴，除被告自認原告所主張債權發生原因之事實外，應先由原
    告就其主張此項事實，負舉證之責任，必須證明其為真實後，被告於其抗辯事實
    ，始應負證明之責任，此為舉證責任分擔之原則。最高法院四十三年台上字第三
    七七號判例意旨可資參照。經查，上訴人主張兩造曾就本件借款約定應按月息百
    分之三計算利息，惟為被上訴人所否認，是上訴人應先就兩造間關於本件借款有
    約定應以月息百分之三計算利息之利己事實，負舉證證明之責，然上訴人陳稱兩
    造僅為口頭約定，並無書據，而上訴人於本院提出之託收票據明細表影本，其上
    所記載被上訴人之前向其借款曾經交付支票支付利息，換算約為月息百分之一點
    五之事實，固為被上訴人所不否認，惟據此至多證明兩造間之另筆借款曾約定按
    月息百分之一點五計算利息之事實，並不足以逕認兩造就本件借款有應以月息百
    分之三計算利息之約定存在。是依前揭舉證責任分配之原則，上訴人既未能舉證
    證明兩造曾約定本件借款利息應以月息百分之三計算之情事，本院自難為有利上
    訴人之認定。
  (二)又按應付利息之債務，其利率未經約定，亦無法律可據者，週年利率為百分之五
    。民法第二百零三條定有明文。承上所述，兩造既就系爭借款未約定利息，而依
    金錢債權之性質，其原本可生利息，是依前開規定，上訴人自僅能依周年利率百
    分之五計算本件借款利息。依此計算，則系爭借款其中一百萬元之利息為
    8470.31元【期間二月又一日，計算方式：（0000000x0.05）≒12x2＝8333.33；
    （0000000x0.05）≒365＝136.98】；其中二十萬元之利息為833.33元【期間一
    月，計算方式：（200000x0.05）≒12x1＝833.33】；其中十二萬元之利息為
    131.50元【期間八日，計算方式：（1200 00x0.05）≒365x8＝131.50】，總計
    系爭借款之利息應為九千四百三十五元（小數點以下四捨五入），上訴人得請求
    被上訴人給付之利息在九千四百三十五元之範圍內為有理由，逾此部分請求，尚
    屬無據。
  (三)至上訴人另主張被上訴人雖於九十一年三月七日已經清償借款本金完畢，但至九
    十二年九月七日止，因尚欠系爭借款之利息均未清償，自應再將該利息滾入原本
    計息，合計為十一萬三千九百九十五元乙節。惟按利息除當事人以書面約定因遲
    付逾一年後，經催告而不償還或商業上另有習慣者外，不得滾入原本再生利息，
    此就民法第二百零七條之規定觀之甚明，是利息之滾入原本再生利息，必須依法
    為之，如僅憑債權人一方滾利作本，自無拘束債務人之效力。最高法院五十三年
    台上字第三一六一號判例意旨可資參照。經查，上訴人主張應將利息滾入原本計
    息，為被上訴人否認，是依前開說明，上訴人主張利息應滾入原本計息，於法不
    合，應予駁回。
六、綜上所述，上訴人並未能舉證證明兩造間有約定本件借款利息應以月息百分之三
    計算利息，及利息應滾入原本再生利息，因此，本件借款利息依法應按週年利率
    百分之五計算利息，及利息不應滾入原本再生利息。從而，上訴人依據消費借貸
    之法律關係，請求被上訴人給付借款利息在九千四百三十五元之範圍內，核屬有
    據，應予准許；逾此範圍之請求，於法無據，應予駁回。原審就不應准許之部分
    ，為上訴人敗訴之判決，核無不合，上訴意旨指摘原判決該部分不當，求予廢棄
    改判，為無理由，應予駁回。
七、本件事證已臻明確，兩造其餘攻擊防禦方法，經審酌後認對本判決結果不生影響
    ，爰不逐一論駁，附此敘明。
八、據上論結，本件上訴為無理由，依民事訴訟法第四百三十六條之一第三項、第四
    百四十九條第一項、第七十八條，判決如主文。
中　　　華　　　民　　　國　　九十三　　年　　　四　　　月　　　十六　　日
                              臺灣高雄地方法院民事第一庭
~B審判長法官　甯  馨
~B法　　　官　蔡川富
~B法　　　官　蘇姿月
正本係照原本作成。
本判決不得上訴。
中　　　華　　　民　　　國　　九十三　　年　　　四　　　月　　　十六　　日
~B法院書記官　歐文政
